臺灣高等法院高雄分院刑事判決　　　　　 94年度上易字第5號
上　訴　人　臺灣高雄地方法院檢察署檢察官
被　　　告　甲○○
上列上訴人因被告竊盜案件，不服臺灣高雄地方法院93年度簡上
字第492 號中華民國93年11月25日第一審判決（聲請簡易判決處
刑案號：臺灣高雄地方法院檢察署92年度偵字第17673 號），經
原審改依通常程序判決後，提起上訴，本院判決如下：
     主  文
上訴駁回。
     理  由
一、公訴意旨略以：甲○○因其所駕駛之車輛故障，於民國92年
    8 月9 日，在高雄縣美濃鎮○○街4 號前，見未掛車牌之自
    用小客車鑰匙未拔下，竟心生歹念，意圖為自己不法之所有
    ，徒手竊取金邱秀枝所有，而於92年8 月8 日上午7 時許，
    在屏東縣高樹鄉高樹國小旁遭竊之車牌號碼為VW-1890 號自
    用小客車1 輛，得手後供己駕駛。嗣於同年月20日晚上8 時
    許，駕駛上開自用小客車行經高雄縣旗山鎮○○○路保羅超
    商前時，為警當場查獲。案經高雄縣政府警察局旗山分局移
二、按犯罪事實應依證據認定之，無證據不得推定其犯罪事實，
    不能證明被告犯罪者，應諭知無罪之判決，刑事訴訟法第
    154 條第2 項、第301 條分別定有明文。又按被告犯罪事實
    所憑之證據，雖不以直接證據為限，間接證據亦包括在內，
    然無論直接證據或間接證據，其為訴訟上之證明，須於通常
    一般之人均不致有所懷疑，而得確信其為真實之程度者，始
    得據為有罪之認定，倘其證明尚未達到此一程度，而有合理
    之懷疑存在，而無從使事實審法院得有罪之確信時，即應由
    法院為諭知被告無罪之判決（最高法院76年台上字第4986號
    判例可資參照）。
三、本件公訴意旨認被告甲○○涉犯竊盜罪嫌，無非以被告於警
    詢中之自白，證人楊期年、古鎮昌、劉源宏之證述，告訴代
    理人金邱秀枝之指述，及卷附贓物認領單1 紙、照片2 幀等
    ，為其論據。訊之被告則堅決否認有前開犯行，辯稱：VW-1
    890 號自用小客車是因我的車子故障送修，向古鎮昌借來暫
    時使用，並非我偷竊的，也不知道是贓車，在警詢會承認偷
    車係基於朋友之道義。後檢察官偵訊時知悉古鎮昌另涉及駕
    駛該車盜領存款案件，且與該自小客車有關連，怕被無端牽
    扯該案，才說出實情，我並無竊盜之不法情事等語。
四、經查：
    (一)被告於警訊中固自白竊車事實，惟經警移送檢察官訊問時
      ，即改稱車子非其所竊，係綽號「阿昌」之友人交給我使
      用等語，此後並開始供稱係古鎮昌於案發前一星期借伊使
      用等語，而與警詢中之自白不符，故其警詢中之自白，是
      否與事實相符，即應予調查究明。
    (二)證人即案發時任職於旗山分局警備隊負責押送人犯古鎮昌
      之警員陳俊文於原審審理中證述：「（古鎮昌如何檢舉？
      ）古鎮昌被查獲之後我們準備要押送地檢署時，
      中，古鎮○○○○○路旁的壹台車，他告訴我們是贓車，
      因為我們
      伏」、「．．．押送古鎮昌回來時，同事說有查獲這部贓
      車有人在使用」、「（問：當時看到這部車子停在何處？
      ）停在保羅超商前面」、「（問：古鎮昌為何主動檢舉這
      件事？）我也不知道．．我有問他為何知道這部車是贓車
      ，他沒有說為何知道這部車子是贓車，他說他就是知道這
      部車子是贓車，而且是他朋友在開的」等語（見原審93年
      11月11日審判筆錄），核與證人古鎮昌於偵查中證述：「
      我上次發生信用卡案子，我要送地檢署時，有看到那台箱
      型車在我家附近跑來跑去，我就告訴警察說那車在我家附
      近跑來跑去，因那台車是農用沒有牌照，那時我是跟我旁
      邊警察叫楊期年說的，然後就叫我哥哥去抓」等語相符（
      見偵查卷第44頁），足見本件確係證人古鎮昌向警員檢舉
      而查獲，故古鎮昌對於該自用小客車之情形必然十分了解
      。雖然證人古鎮昌於偵查中結證：「不認識被告」、「我
      沒有開車借他（指被告），我不會開車，只會騎摩托車」
      等語，惟證人劉源宏曾有1 次開車載古鎮昌到被告家裡，
      及劉源宏曾看過古鎮昌開車一事，業經證人劉源宏於原審
      審理中證述屬實。且被告與古鎮昌、劉源宏均為朋友等情
      ，又據證人古志明於本院審理時結證無訛（見本院94年2
      月17日審判筆錄），足見證人古鎮昌顯然有意隱匿自己與
      被告認識及會開車之事實，衡之常情，倘該車非古鎮昌借
      被告使用，證人古鎮昌何須隱匿上開事實，是被告所辯該
      車係古鎮昌借伊使用乙節，尚堪採信，而且倘其承認將上
      開車輛借予被告使用，將使自己面臨遭刑事追訴之危險，
      故尚難僅憑證人古鎮昌之上開證言，採為被告不利之認定
      。
    (三)警方固經證人古鎮昌檢舉而於前開保羅超商前查獲車牌號
      碼VW-1890 號自用小客車，而該自用小客車係金泰山所有
      ，而於92年8 月8 日上午7 時許，在屏東縣高樹鄉高樹國
      小旁失竊，尚未報案即為警尋獲等情，業經告訴代理人即
      金泰山妻子金邱秀枝指述在卷，復有警卷所附贓物認領單
      1 紙及照片2 幀可資佐證，固堪認上開自用小客車確實係
      竊盜財產犯罪之贓物無訛。惟前開指述、警卷所附贓物認
      領單及照片充其量僅得以證明上開自用小客車確實遭竊，
      車輛為何人所有，及如何經警尋獲並領回遭竊之物等情，
      尚無法證明自用小客車係被告所竊取，自難採為不利於被
      告之認定。此外，又查無其他確切之證據足證被告有公訴
      人所指之犯行，依前開判例之意旨，應認被告犯罪尚屬不
      能證明。
五、原審簡易庭未予詳查，遽為被告科刑之判決，尚有未合。原
    審合議庭改依通常程序審理，認被告對於簡易判決之上訴為
    有理由，將原審簡易判決撤銷改判，另為被告無罪之諭知，
    尚無不當。公訴人上訴意旨，雖指稱：被告於警詢中已自白
    其在92年8 月9 日在高雄縣美濃鎮○○街4 號前開走這部贓
    車，而且偵查中陳稱：因為那部車放在我住處（吉豐街4 之
    1 號）前的巷子，且車上還插著鎖匙，因為我要去買東西才
    將之開走等語，顯已坦認其竊車之事實，其事後翻異其詞顯
    不可採信，至於古鎮昌向警員陳俊文檢舉該車為贓物一節，
    並未與常情相違等詞，指摘原判決不當，經核難認有理由，
    應予駁回。
六、至被告是否涉有贓物罪嫌，應由檢察官另行偵辦。
據上論斷，應依刑事訴訟法第368條，判決如主文。
本案經檢察官彭南雄到庭執行職務。
中　　華　　民　　國　　94　　年　　3 　　月　　3 　　日
　　　　　　　　　刑事第三庭    審判長法　官  周賢銳
                                      法　官  黃仁松
                                      法　官  謝宏宗
以上正本證明與原本無異。
本判決不得上訴。
中　　華　　民　　國　　94　　年　　3 　　月　　7 　　日
　　　　　　　　　　　　　　　　　　　書記官  賴梅琴
                                                      K
